【裁判字號】    97,中簡上,949
【裁判日期】    980203
【裁判案由】    詐欺
【裁判全文】
臺灣臺中地方法院刑事判決   97年度中簡上字第949號
上  訴  人
即  被  告  乙○○
上列上訴人即被告因詐欺案件，不服本院97年度中簡字第2755號
中華民國97年9月5日所為之第一審判決（原聲請簡易判決處刑案
號：97年度偵字第17397號），提起上訴，本院管轄第二審之合
議庭認應適用通常程序審理，並自為第一審判決如下：
    主  文
原判決撤銷。
本件免訴。
    理  由
一、聲請簡易判決處刑意旨略以：被告乙○○可預見姓名年籍不
    詳，自稱「阿峰」之成年男子，無故收購他人之存摺、提款
    卡、密碼等物，可能用於掩飾因犯罪所匯入之款項，竟因缺
    錢花用，於民國96年4月13日，在臺中市○區○○路與公園
    路口，將其於94年5月31日，向臺中商業銀行松竹分行所申
    請之帳號000000000000000號帳戶之存摺、印章、金融卡及
    密碼，以新台幣（下同）2500元之價格，出售該自稱「阿峰
    」之成年男子。嗣後該男子夥同詐騙集團成員，共同意圖為
    自己不法所有之犯意聯絡，於96年5月14日上午10時許，致
    電甲○○，以其抽中獎金港幣20萬元，須先繳交保證金，始
    可領取獎金為由，致甲○○陷於錯誤，於同日，依指示匯款
    51,6 00元至上開帳戶，再由該犯罪集團人員以金融卡將詐
    得款項領出。迨甲○○發覺受騙上當報警，始循線查獲上情
    。因認被告涉犯刑法第30條、第339條第1項之幫助詐欺取財
    罪嫌等語。
二、按對於簡易判決之上訴，準用刑事訴訟法第3編第1章及第2
    章之規定。管轄第二審之地方法院合議庭受理簡易判決上訴
    案件，應依通常程序審理，其認案件有刑事訴訟法第452條
    之情形者，應撤銷原判決，逕依通常程序為第一審判決，刑
    事訴訴法第455條之1第3項、第452條、第369條、法院辦理
    刑事訴訟簡易程序案件應行注意事項第14點定有明文。又案
    件曾經判決確定者，應諭知免訴之判決，得不經言詞辯論為
    之，刑事訴訟法第302條第1款、第307條分別定有明文。此
    項訴訟法上所謂一事不再理之原則，關於實質上一罪或裁判
    上一罪，均有其適用，最高法院著有60年度臺非字第77號判
    例意旨可參。因法律上一罪之案件，無論其為實質上一罪（
    接續犯、繼續犯、集合犯、結合犯、吸收犯、加重結果犯）
    或裁判上一罪（想像競合犯及刑法修正前之牽連犯、連續犯
    ），在訴訟上均屬單一性案件，其刑罰權既僅一個，自不能
    分割為數個訴訟客體。而單一案件之一部犯罪事實曾經有罪
    判決確定者，其既判力自及於全部，其餘犯罪事實不受雙重
    追訴處罰，否則應受免訴之判決（最高法院97年度臺非字第
    211號裁判要旨可資參照）。
三、查，被告乙○○曾因基於幫助他人詐欺取財之不確定故意，
    於96年4月某日，在臺中市○○路及公園路口附近，將其向
    合作金庫銀行太原分行申請開立之帳號0000000000000號帳
    戶之存摺、金融卡及密碼，交付給姓名年籍不詳之成年人，
    容任他人作為詐欺取財之工具。而該成年人所屬犯罪集團旋
    於同年5月14日下午5時許，以打電話的方式，向陳日惠美謊
    稱中獎需先支付手續費云云，要求陳日惠美匯款至上揭帳戶
    ，致陳日惠美不疑有他而陷於錯誤，於同年月15日下午1時
    30分許，前往桃園縣中壢市之合作金庫銀行中壢分行，於存
    款櫃臺存入現金53,400元至上揭帳戶。嗣發覺有異，經報警
    處理而查獲上情之犯行，前業經臺灣臺中地方法院檢察署檢
    察官以97年度偵字第18456號聲請以簡易判決處刑後，復經
    本院於97年9月30日以97年度中簡字第3136號案件判處有期
    徒刑4月，如易科罰金，以1,000元折算1日，被告不服提起
    上訴，並於97年11月20日本院97年度中上字第984號案件行
    準備程序時，當庭具狀撤回上訴確定（以下稱前案）等情，
    經本院依職權調閱上開刑事卷全卷查閱無訛，並有臺灣高等
    法院被告全國前案記錄表1紙在卷可稽。查本案被告所為幫
    助詐欺取財之犯行，經被告於偵訊時供承：伊於96年4月13
    日，在臺中市○區○○路與公園路口把帳戶賣給綽號「阿峰
    」之人，以5,000元代價賣了2個帳戶、提款卡及密碼，另一
    個是合作金庫太原分行的等語（參見97年度偵字第17397 號
    卷第5頁筆錄），參核被告於前案偵訊時，亦一致供承：是
    在96年4月間，在臺中市○○路與公園路口，將合作金庫商
    業銀行太原分行、臺中商銀等銀行帳戶、存摺、提款卡、密
    碼以5,000元代價交給他人等語（參見前案97年度偵字第184
    56號卷第11頁筆錄）。又其交給該詐騙集團成員前述帳戶所
    為犯行之被害人雖有陳日惠美、甲○○之不同，然本案被害
    人與前案被害人均是遭該詐騙集團於96年5月14日偽稱中獎
    需先支付手續費、保證金云云分別詐騙，且本案並無任何積
    極證據足認被告係分別單獨提供本案帳戶予詐騙集團使用，
    被告上開所辯應足憑採。經核本案與前案犯罪日期、時間、
    方法均屬相同，係一個幫助詐欺取財犯行，應認本案與前案
    核屬同一案件，僅前案係詐騙集團成員以被告上開合作金庫
    銀行太原分行帳戶詐騙被害人陳日惠美，而本案為詐騙集團
    成員以被告上開臺中商業銀行松竹分行帳戶詐騙被害人甲○
    ○，被告既係以一交付該2帳戶之行為致二名被害人受騙，
    核屬幫助詐欺想像競合犯，參諸上揭說明，與前案應屬同一
    案件。前案既經判決確定，本案即應為前案確定判決效力所
    及，原審遽為被告乙○○有罪之判決，尚有違誤，應由本院
    合議庭撤銷原判決，自為第一審免訴之判決，並不經言詞辯
    論為之。
據上論斷，應依刑事訴訟法第455條之1第1項、第3項、第369 條
第1項前段、第364條、第302條第1項、第307條，判決如主文。
中    華    民    國    98    年    2    月    3    日
                  刑事第八庭    審判長法  官  黃家慧
                                      法  官  黃炫中
                                      法  官  黃賢婷
以上正本證明與原本無異。
如不服本判決，應於送達後十日內向本院提出上訴狀（須敘述具
體理由並附繕本），上訴於臺灣高等法院臺中分院。
上訴書狀如未敘明理由，須於上訴期間屆滿後二十日內補提理由
書於本院。
告訴人或被害人對於本判決如有不服，請書具不服之理由狀，請
求檢察官上訴者，其上訴期間之計算係以檢察官收受判決正本之
日期為準。
                                      書記官  江美琪
中    華    民    國    98    年    2    月    3    日


司法院資訊處製作；財團法人民間司法改革基金會備份。
